臺灣橋頭地方法院民事裁定
111年度聲字第31號
聲  請  人  黃山峰（原名黃信昌）    



相  對  人  李俊緯  
上列當事人間聲請停止執行事件，本院裁定如下：
    主  文
聲請人供擔保新臺幣貳拾伍萬元後，本院一一一年度司執字第九
八七四號拍賣抵押物事件之強制執行程序，就附表一不動產所示
抵押權所擔保之債權超過新臺幣叁拾柒萬肆仟壹佰捌拾元及如附
表二所示各金額所載之利息起算日起至清償日止按年利率百分之
五計算之利息部分，於本院一一一年度訴字第二二二號確認抵押
債權不存在事件裁判確定或因和解、撤回而終結前，應暫予停止
。
聲請人其餘聲請駁回。
    理  由
一、聲請意旨略以：相對人持本院110年度司拍字第206號拍賣抵
    押物裁定聲請執行抵押物，現由本院以111年度司執字第987
    4號強制執行事件（下稱系爭執行事件）受理，伊已向本院
    對相對人提起請求確認抵押債權不存在訴訟。相對人對伊之
    抵押債權是否存在，依臺灣高雄地方法院97年度簡上字第52
    號確定判決認定之事實，相對人主張之抵押債權確屬可疑，
    若本件不停止執行，抵押物遭拍賣後，伊將遭受難以回復之
    損害，爰依非訟事件法第74條之1準用同法第195條第3項規
    定，陳明願供擔保，請准停止系爭執行事件等語。
二、按強制執行程序開始後，除法律另有規定外，不停止執行，
    強制執行法第18條第1項定有明文，已明示以不停止執行為
    原則。又抵押物所有人對於抵押權人聲請拍賣擔保物之非訟
    法院裁定，其中抵押權債權債務實體法律關係有爭執者，提
    起訴訟時，固得依非訟事件法第74條之1準用同法第195條規
    定，聲請法院許其提供確實之擔保停止強制執行。然觀其立
    法目的，乃在於兼顧擔保物權人、主債務人及擔保物所有權
    人之權益，並貫徹大法官釋字第182號解釋意旨，可見停止
    執行與否，應由法院依其提起訴訟所為爭執內容，依上開利
    益衡量裁量是否許其提供相當並確實之擔保以停止強制執行
    ，非抵押債務人或抵押物所有人對於抵押權或抵押權所擔保
    之債權有主張其不存在，即當然必須准予停止執行。尤其釋
    字第182號解釋所稱得停止執行之情形，係抵押人如以該裁
    定成立前實體上之事由「主張該裁定不得為執行名義而提起
    訴訟時」，則抵押債務人或抵押物所有人僅對於抵押權所擔
    保之債權，其中部分之存在與否有所爭執之情形，因抵押權
    人於其抵押債權未受全部清償前，依民法第873條規定，仍
    得就抵押物之全部行使權利，故倘抵押權於實體上，確有應
    擔保而應優先受償之部分債權存在，為執行名義之拍賣抵押
    物裁定之執行力並未因而喪失，抵押權人至少得基於該兩造
    不爭執之擔保債權額範圍內對抵押物取償，則無論本案訴訟
    對於超過兩造不爭執之範圍之擔保債權，為存在與否之認定
    ，顯均不影響抵押權人得就不爭執之部分為強制執行權利，
    若此爭執，自無必要裁定停止該抵押權有關強制執行程序。
三、查相對人持本院110年度司拍字第206號拍賣抵押物裁定為執
    行名義，向本院聲請對聲請人所有如附表一所示之不動產（
    下合稱系爭不動產）為強制執行，本院以系爭執行事件受理
    ，系爭不動產現已辦理查封登記，尚未拍賣等情，業經本院
    依職權調取系爭執行事件卷宗核閱無誤。而聲請人對相對人
    訴請確認相對人對聲請人所有之系爭不動產設定登記之擔保
    債權總金額逾新臺幣(下同)374,180元之第二順序抵押債權
    不存在，本院以111年訴字第222號事件（下稱系爭本案訴訟
    ）受理，亦據本院依職權核閱系爭本案訴訟卷宗屬實，可知
    聲請人並非主張以系爭不動產為相對人設定之如附表一所示
    之最高限額抵押權（下稱系爭抵押權）所擔保之債權全部不
    存在，僅係對債權金額為若干元有所爭執，並非主張系爭抵
    押權不存在、擔保之債權全部不存在或拍賣抵押物裁定不得
    為執行名義之情形，則縱然系爭抵押權目前所擔保之債權非
    如設定登記之最高限額擔保債權180萬元全數存在，惟系爭
    抵押權仍為擔保聲請人自承之債權本金374,180元及如附表
    二所示之利息而存在，相對人於上開聲請人所不爭執之系爭
    抵押權所擔保之本金及利息債權未受全部清償前，依民法第
    873條規定，仍得就系爭不動產行使抵押權聲請拍賣受償，
    於此情形，其為執行名義之拍賣抵押物裁定之執行力並未全
    部喪失，無從以聲請人所提起系爭本案訴訟即確認抵押債權
    不存在之訴而排除系爭執行事件之執行力。依上說明，聲請
    人僅主張系爭抵押權所擔保之債權超過374,180元部分不存
    在，並向本院提起系爭本案訴訟。據此，系爭執行事件之執
    行債權於超過374,180元部分，聲請人既有所爭執，其就其
    所爭執之債權部分聲請停止執行，即無不合，應予准許。至
    系爭執行事件執行程序未逾上開債權本金374,180元元及利
    息部分，即無停止執行之必要，聲請人就此部分聲請停止執
    行，則無理由，應予駁回。
四、復按法院因必要情形或依聲請定相當並確實之擔保，為停止
    強制執行之裁定者，該擔保金額之多寡應如何認為相當，固
    屬法院職權裁量之範圍；惟此項擔保係擔保執行債權人因停
    止執行所應受之損害，故法院定擔保金額時，自應斟酌該債
    權人因停止執行可能遭受之損害，以為衡量之標準，非以債
    權額為依據（最高法院92年度台抗字第480號裁定意旨參照
    ）。易言之，應以債權人因執行程序之停止，致原預期受償
    之時間延後所生之損害，為定擔保數額之依據。又依通常社
    會觀念，使用金錢之對價即為利息，執行債權倘為金錢債權
    ，債權人因執行程序停止，致受償時間延後，通常應可認係
    損失停止期間利用該債權總額所能取得之利息。再依民法第
    233 條第1 項前段、第203 條規定，遲延之債務，以支付金
    錢為標的者，債權人得請求依法定利率計算之遲延利息；應
    付利息之債務，其利率未經約定，亦無法律可據者，週年利
    率為5 ％。此項遲延利息之本質屬於法定損害賠償，亦可據
    為金錢債權遲延受償所可能發生損害之賠償標準。本院審酌
    系爭抵押權所擔保之債權金額為最高限額180萬元，聲請人
    提起系爭本案訴訟請求確認系爭抵押權所擔保之債權於超逾
    374,180元之範圍不存在，則相對人於系爭執行事件所主張
    之強制執行金額若為180萬元，其因停止執行而無法即時受
    償之款項為1,425,820元（計算式：1,800,000－374,180 ＝1,
    425,820），則相對人所受損害額即係因該數額未能即時受
    償之利息損失。經核系爭本案訴訟之訴訟標的價額為1,425,
    820元，乃不得上訴第三審之事件，參照司法院頒佈之各級
    法院辦案期限實施要點，第一、二審通常訴訟程序審判期限
    分別為1 年4 月、2 年，加以本院設有審查程序，審查時間
    約需4 月，合計3年8 月，再扣除自系爭本案訴訟自110 年1
    1月25日起訴迄今已經過約4個月又13日之期間，依此核算本
    件准予停止執行因而致相對人執行延宕之期間約為3年3月又
    17日，以相對人無法即時受償之債權額1,425,820元計算上
    開期間之法定遲延利息約為235,062元【計算式：1,425,820
    元×5 ％×〈3＋(3＋17/30)÷12〉＝235,062,26，小數點以下四捨五
    入】，併考量系爭本案訴訟後續各審級間之裁判送達、上訴
    及送審期間，可能使相對人未能受償之期間延長等情，爰酌
    定聲請人供擔保金額以25萬元為適當。
五、據上論結，本件聲請為一部有理由，一部無理由，裁定如主
    文。              
中　　華　　民　　國　　111 　年　　4 　　月　　8 　　日
                  民事第二庭法　官　許慧如
附表一：
編號 抵押物 設定權利範圍 抵押權人 債務人/ 設定義務人 登記日期 （民國） 擔保債權總金額 （新臺幣） 存續期間 （民國） 清償日期 　  （民國） 1 坐落高雄市○○區○○段00000地號土地 全部 李俊緯 黃山峰(原名黃信昌) 95年1月12日   最高限額180萬元(由左列3筆不動產共同擔保)。 不定期限 依照各個契約約定 2 同段310-1地號 同上 同上 同上  同上  同上 同上 3 同段231建號建物(即門牌號碼高雄市○○區○○路00○0號房屋) 同上 同上 同上 同上  同上 同上 
附表二：
編號 發票人 支票號碼 發票日 (民國) 提示日即利息起算日 （民國） 票面金額 (新臺幣) 付款人 1 黃陸秀香 JK0000000 95年12月10日 95年12月11日 45,580元 合作金庫岡山分行 2 同上 JK0000000 96年1月10日 96年1月10日 44,860元 同上 3 同上 JK0000000 96年2月10日 96年2月12日 44,140元 同上 4 同上 JK0000000 96年3月10日 96年3月12日 43,320元 同上 5 同上 JK0000000 96年4月10日 96年4月10日 42,600元 同上 6 同上 JK0000000 96年5月10日 96年9月4日 41,880元 同上 7 同上 JK0000000 96年6月10日 同上 41,260元 同上 8 同上 JK0000000 96年7月10日 同上 30,540元 同上 9 同上 JK0000000 96年8月10日 同上 40,000元 同上      總計：374,180 元  
以上正本係照原本作成。
如對本裁定抗告須於裁定送達後10日內向本院提出抗告狀，並繳
納裁判費新臺幣1,000元。
中　　華　　民　　國　　111 　年　　4 　　月　　8 　　日
                            書記官　方柔尹